【裁判字號】    89,交易,77
【裁判日期】    890525
【裁判案由】    過失致死
【裁判全文】
臺灣士林地方法院刑事判決                          八十九年交易字第七十七號
    公訴人  臺灣士林地方法院檢察署檢察官
    被  告  甲○○
右列被告因業務過失致死案件，經檢察官提起公訴（八十八年度偵字第一一六五四號
），本院判決如左：
    主  文
甲○○從事業務之人，因業務上之過失致人於死，處有期徒刑壹年貳月。
    事  實
一、甲○○係以販售米食類為業，並駕駛小貨車裝載米食，乃以駕駛為其附隨業務，
    為從事駕駛業務之人，民國八十八年十月十二日晚上八時二十分許，駕駛其所有
    車牌號碼Ｑ三─二八三三號自用小貨車，沿台北市○○路○段由西往東方向行駛
    ，行至內湖路三段與金龍路交岔口處時，原應注意車前狀況，隨時採取必要之安
    全措施，於雨霧致視線不清及汽車行近行人穿越道前時，應減速慢行，遇有行人
    穿越時，無論有無交通警察指揮或號誌指示，均應暫停讓行人先行通過，而依當
    時情形又無不能注意之情事，竟疏未注意，而貿然由台北市○○路○段西向北左
    轉進入金龍路，致前車頭撞及由東向西穿越金龍路行人穿越道之行人張李秀英，
    致張李秀英受有顱內出血、右手擦傷等傷害，並於送醫後併發心肺功能衰竭，於
    同年月三十一日上午十時三十分許死亡。
二、案經張李秀英之子張錦銘訴由台北市政府警察局內湖分局報請臺灣士林地方法院
    檢察署檢察官偵查起訴。
    理  由
一、訊之被告甲○○坦承因下雨天看不清楚，撞及行人張李秀英，致張李秀英受有顱
    內出血、右手擦傷等傷害，並於送醫後併發心肺功能衰竭死亡之事實坦承不諱，
    復有目擊證人馬慶祥偵訊中證稱伊在內湖路三段的巷子要穿越金龍路到７─ＥＬ
    ＥＶＥＮ買東西，聽到聲音，就看到老太太被撞倒在金龍路與內湖路交岔口，車
    子是貨車，車屁股在斑馬線上，老太太倒在車子的前保險桿上等語（偵卷第三十
    五頁背面、第三十七頁），是可知被害人係在行經行人穿越道遭被告撞到，致其
    車煞停後車尾仍停留在行人穿越道上；且依台北市立仁愛醫院急診病歷診斷為敗
    血性休克併急性呼吸窘迫症、左側枕部硬腦膜下出血併蜘蛛膜下出血、糖尿病、
    肺栓塞，有台北市立仁愛醫院診斷證明書附卷可稽（偵卷第二十頁），而據檢察
    官督同法醫師開棺相驗觀察被害人之右後枕部有挫傷，臚腔有無線狀骨折，鑑定
    結果被害人係因車禍後併發心肺功能衰竭，有法務部法醫研究所（八八）法醫所
    醫鑑字第一三一六號鑑定書在卷可按（偵卷第六十二頁至第六十八頁），此外復
    有相驗筆錄、相驗屍體證明書有死亡證明書、驗斷書、相驗暨解剖相片二十九幀
    等在卷足憑，另有台北市政府警察局內湖分局製作之交通事故談話紀錄表、道路
    交通事故調查報告表、交通事故分析研判表、現場照片四幀及台北市立仁愛醫院
    診斷證明書、急診病歷、出院病歷摘要等附卷可資佐證。按汽車行駛時原應注意
    車前狀況，隨時採取必要之安全措施，於雨霧致視線不清及汽車行近行人穿越道
    前時，應減速慢行，遇有行人穿越時，無論有無交通警察指揮或號誌指示，均應
    暫停讓行人先行通過，道路交通安全規則第九十三條第四款、第九十四條第三項
    、第一百零三條分別定有明文，被告係領有駕駛執照之人，有八十八年十一月八
    日警訊筆錄在卷可憑，且平常以載運米食為其附隨業務，對於上開規定當知之甚
    詳，且衡諸當時之狀況，並無不能減速行車及注意車前狀況之情事，被告竟未減
    速慢行，致發生本件車禍，其有業務過失之行為甚明。又被害人確因本件車禍死
    亡，誠如前述，則被告之過失行為與被害人之死亡間，顯有相當因果關係。綜上
    所述，事證明確，被告犯行堪予認定。
二、按刑法上所謂業務，係指個人基於其社會地位繼續反覆所執行之事務，其主要部
    分之業務固不待論，即為完成主要業務所附隨之準備工作與輔助事務，亦應包括
    在內（最高法院七十一年台上字第一五五Ｏ號判例參照）；本件被告係以販賣米
    食類為業，並駕車載運米食，業經供明在卷（偵卷第三頁、本院八十九年五月二
    十五日審判筆錄），則其駕駛行為應認包括於其販售米食業務行為之中，為從事
    汽車駕駛業務之人，於其執行業務中因其過失行為致被害人於死，核其所為，係
    犯刑法第二百七十六條第二項之業務過失致人於死罪，公訴人認係犯刑法第二百
    七十六條第一項之罪，尚有未洽，惟起訴之基本社會事實相同，爰依法變更起訴
    法條，併予敘明。又被告汽車駕駛人行經行人穿越道不依規定讓行人優先通過，
    因而致人死亡，依法應負刑事責任，爰依道路交通管理處罰條例第八十六條第一
    項規定加重其刑。爰審酌被告過失之程度，肇事後尚未與被害人家屬達成和解，
    暨被告之生活狀況、智識程度、品性、犯罪所生之危害、犯罪後之態度等一切情
    狀，量處如主文所示之刑。
三、據上論斷，應依刑事訴訟法第二百九十九條第一項前段、第三百條，刑法第二百
    七十六條第二項，道路交通管理處罰條例第八十六條第一項，罰金罰鍰提高標準
    條例第一條前段，判決如主文。
本案經檢察官李學玨到庭執行職務。
中        華        民        國    八十九   年     五   月    二十五   日
                                    臺灣士林地方法院刑事第四庭
                法  官  杜  惠  錦
右正本證明與原本無異。
如不服本判決，應於判決送達後十日內，向本院提出上訴狀。
                                            書記官  施  惠  卿
中        華        民        國    八十九   年     五   月     三十    日
附錄本案論罪科刑法條全文
刑法第二百七十六條第二項：
從事業務之人，因業務上之過失犯前項之罪者，處五年以下有期徒刑或拘役，得併科
三千元以下罰金。


司法院資訊處製作；財團法人民間司法改革基金會備份。
